【裁判字號】    98,小上,11
【裁判日期】    980511
【裁判案由】    返還不當得利
【裁判全文】
臺灣嘉義地方法院民事裁定              98年度小上字第11號
上  訴  人  甲○○
被  上訴人  乙○○
上列當事人間請求返還不當得利事件，上訴人對於民國98年3月1
8日本院嘉義簡易庭98年度嘉小字第53號第一審小額民事判決提
起上訴，本院裁定如下：
  主  文
上訴駁回。
第二審訴訟費用新臺幣壹仟伍佰元由上訴人負擔。
  理  由
一按小額訴訟事件，對於第一審裁判之上訴，非以其違背法令為
  理由，不得為之；次按上訴狀內應記載上訴理由，表明下列各
  款事項：(一)原判決所違背之法令及其具體內容。(二)依訴訟
  資料可認為原判決有違背法令之具體事實，民事訴訟法第436
  條之24第2項、第436條之25分別定有明文。又當事人於小額訴
  訟程序提起上訴，如依民事訴訟法第436之32條第2項準用同法
  第468條規定，以第一審判決有不適用法規或適用法規不當為
  理由時，其上訴狀或理由書應有具體之指摘，並揭示該法規之
  條項或其內容；若係成文法以外之法則，應揭示該法則之旨趣
  ；倘為司法院解釋或最高法院之判例，則應揭示該判解之字號
  或其內容；如以民事訴訟法第436之32條第2項準用同法第469
  條第1款至第5款所列各款情形為理由時，其上訴狀或理由書，
  應揭示合於該條款之事實。上訴狀或理由書如未依此項方法表
  明者，或其所表明者，顯與上開法條規定不相合時，即難認為
  已對第一審判決之違背法令有具體之指摘，其上訴自難認為合
  法（最高法院71年度臺上字第314號判例意旨參照）。再者，
  當事人對於小額訴訟事件提起上訴時，按民事訴訟法第436條
  之24第2項、第436條之25規定，其上訴非但應以違背法令為理
  由，並應具體表明原判決違背法令之事實及內容，就此法律審
  性質而言，核與第三審處理程式相符，倘當事人提起小額訴訟
  第二審上訴，其上訴狀未依上揭規定，提出合於該條各款事由
  者，其未提出理由之效果及處理程序，自應準用同法第471 條
  第1項之規定，即上訴人應於提起上訴後20日內，提出上訴理
  由書於原審法院，未提出者，毋庸命其補正，可逕以裁定駁回
  上訴。
二本件上訴意旨略以：兩造原係男女朋友，被上訴人以願意與上
  訴人結婚為由，與上訴人在嘉義縣水上鄉三和村新厝仔1號共
  同生活，被上訴人並將智能有問題之長子呂啟明交由上訴人照
  顧生活起居。上訴人原以為所託有人，後半生將有倚靠，因此
  日常生活開支均交由上訴人張羅支付，詎被上訴人日久變心，
  除屢次恐嚇毆打上訴人，經上訴人聲請本院發給保護令，被上
  訴人未知悔改，反要求上訴人遷出，上訴人不甘身心被騙又支
  付日常生活開支，爰依不當得利法律關係請求被上訴人返還新
  臺幣（下同）30,000元。原判決係以上訴人無法舉證生活費係
  由上訴人支出，採信被上訴人所辯係由其長子呂啟明支付，惟
  上訴人在照顧呂啟明與被上訴人共同生活期間，三餐及其他生
  活必需品均係由上訴人支付，此等生活瑣碎支付依常理而言並
  無收據可作為證據，豈能因上訴人未提出證據即認定主張無理
  由。呂啟明係智能有問題之人，此為被上訴人於97年度嘉護字
  第268號保護令事件提出答辯狀中所自認，呂啟明既係智能有
  問題，被上訴人始委託上訴人代為照顧，則呂啟明豈有支付日
  常生活費之可能，被上訴人既作此抗辯，原審並未諭知呂啟明
  提出支付日常生活費之證據，片面採信被上訴人非屬實之抗辯
  ，實有未洽，應屬違背法令。上訴人因遭被上訴人始亂終棄，
  對於支付呂啟明及被上訴人之日常生活費用，顯然係無法律上
  原因之支出，被上訴人因此得利，自應返還，爰依法提起上訴
  ，聲明：原判決廢棄，被上訴人應給付上訴人30,000元，及自
  起訴狀繕本送達翌日起至清償日止，按年息5﹪計算之利息。
三經查，本件上訴人對第一審小額民事判決提起上訴，其上訴狀
  雖已表明上訴理由，惟其所爭執者，係上訴人有無支出生活費
  之認定，核均屬原審認定事實之證據取捨，上訴人並未具體指
  出原判決違背何等法規，故依前揭說明，其上訴即難認為合法
  。又上訴人於98年4月13日提起本件上訴，迄今已逾20日，仍
  未補正提出符合前揭說明所示之上訴理由，自應逕以裁定駁回
  上訴。
四末按於小額訴訟之上訴程序，法院為訴訟費用之裁判時，應確
  定其費用額，民事訴訟法第436條之32第1項、第436條之19第1
  項規定甚明。查本件上訴裁判費為1,500元，應由上訴人負擔
  ，爰併予確定。
五據上論結，本件上訴為不合法，依民事訴訟法第436條之32第1
  項、第2項、第436條之19第1項、第444條第1項前段、第95 條
  、第78條，裁定如主文。
中    華    民    國    98    年    5     月    11    日
                  民事第二庭  審判長法  官  黃茂宏
                                    法  官  陳端宜
                                    法  官  蘇雅慧
正本係照原本作成。
不得抗告
中    華    民    國    98    年    5     月    11    日
                                    書記官  劉昀匊


司法院資訊處製作；財團法人民間司法改革基金會備份。
